【裁判字號】    99,交聲,1377
【裁判日期】    990630
【裁判案由】    聲明異議
【裁判全文】
臺灣高雄地方法院交通事件裁定        99年度交聲字第1377號
原處分機關  交通部公路總局高雄區監理所
異  議  人
即受處分人  甲○○
上列異議人因違反道路交通管理處罰條例案件，對於交通部公路
總局高雄區監理所民國99年5 月6 日所為之處分（原處分案號：
高監營裁字第裁80-NO0000000號）聲明異議，本院裁定如下：
    主  文
原處分撤銷。
甲○○汽車駕駛人，駕駛汽車經測試檢定酒精濃度超過規定標準
，處罰鍰新臺幣參萬元，參年內不得考領普通重型機器腳踏車駕
駛執照，並應接受道路交通安全講習；又汽車駕駛人，領有小型
車駕駛執照駕駛重型機器腳踏車，處罰鍰新臺幣壹仟捌佰元。
    理  由
一、原處分意旨略以：異議人即受處分人甲○○，於民國99年5
    月3 日20時49分許，騎乘車牌號碼XPA-749 號普通重型機車
    ，行經高雄縣鳳山市○○路與田中路口時，為警攔查，並測
    得其呼氣酒精濃度達每公升0.41毫克，超過規定標準濃度，
    且僅領有小型車駕駛執照而駕駛重型機器腳踏車，為警開單
    舉發，爰依道路交通管理處罰條例24條第1 項第2 款、第35
    條第1 項第1 款及第22條第1 項第4 款規定，裁處罰鍰共計
    新臺幣（下同）3 萬1,800 元，吊扣其小型車普通駕駛執照
    12個月，並應參加道路交通安全講習等情。
二、聲明異議意旨略以：異議人對上開違規事實並不否認，但吊
    扣其小型車普通駕駛執照，因其工作需要開車，為此聲明異
    議，請為撤銷原處分等語。
三、按汽車駕駛人領有聯結車、大客車、大貨車或小型車駕駛執
    照，駕駛重型機器腳踏車，處1,800 元以上3, 600元以下罰
    鍰，並禁止其駕駛；汽車駕駛人飲用酒類後其吐氣所含酒精
    濃度超過每公升0.25毫克者，不得駕車；汽車駕駛人，駕駛
    汽車經測試檢定有酒精濃度超過規定標準者，處15,000元以
    上60,000元以下罰鍰，並當場移置保管其車輛及吊扣其駕駛
    執照1 年；汽車駕駛人經依第1 項規定吊扣駕駛執照，並於
    吊扣期間再有第1 項情形者，處6 萬元罰鍰，並當場移置保
    管該汽車及吊銷其駕駛執照；汽車駕駛人，曾依第35條第3
    項前段規定吊銷駕駛執照者，3 年內不得考領駕駛執照；有
    道路交通管理處罰條例第35條第1 項規定之情形者，應接受
    道路交通安全講習，道路交通管理處罰條例第22條第1 項第
    4 款、第35條第1 項第1 款、第3 項、第67條第2 項及第24
    條第1 項第2 款分別定有明文。又依道路交通安全規則第2
    條第1 款及道路交通管理處罰條例第3 條第8 款之規定，所
    謂汽車包括機器腳踏車在內。次按道路交通管理處罰條例第
    68條於94年12月14日修正，並自95年3 月1 日施行，修正前
    該條規定：「汽車駕駛人，因違反本條例及道路交通安全規
    則之規定，受吊扣或吊銷駕駛執照處分時，吊扣或吊銷其持
    有各級車類之駕駛執照」，而修正後該條規定「汽車駕駛人
    ，因違反本條例及道路交通安全規則之規定，受吊銷駕駛執
    照處分時，吊銷其持有各級車類之駕駛執照。」，已未包括
    吊扣之情形在內，參酌該條於94年12月14日修正之理由，係
    認原條文將違法或違規駕駛人所持有各級車類之駕駛執照一
    併吊扣，失之過酷，影響人民工作及生活過鉅，有違比例原
    則，乃將其中「受吊扣處分者，吊扣其持有各級車類之駕駛
    執照」部分之規定刪除，顯見依修正後道路交通管理處罰條
    例第68條規定，汽車駕駛人因違反道路交通管理處罰條例及
    道路交通安全規則之規定，受「吊扣」駕駛執照處分時，僅
    能「吊扣」違規當時所駕駛車輛之駕駛執照，不再「吊扣」
    其持有各級車類之駕駛執照甚明（臺灣高等法院暨所屬法院
    97年法律座談會刑事類提案第40號研討結果可資參照）。因
    此，道路交通管理處罰條例第35條規定所需吊扣之駕照，應
    係指酒精濃度超過規定標準，駕駛遭查獲時所駕駛車輛之駕
    照，而不得將遭受查獲人所持有其他各級車輛之駕照均予吊
    扣。
四、再按已領有小型車駕駛執照者，得駕駛輕型機器腳踏車，道
    路交通安全規則第61條第1 項第4 款有所規定，是以若僅領
    有小型車駕駛執照卻駕駛重型機器腳踏車者，即係無重型機
    器腳踏車駕駛執照而駕駛重型機車之無照駕駛。又汽車駕駛
    人違反本條例規定，應受吊扣駕駛執照處分，於汽車駕駛人
    係無駕駛執照駕車者，在所規定最長吊扣期間內，不得考領
    駕駛執照，道路交通管理處罰條例第67條第6 項亦有明文，
    因此，汽車駕駛人無重型機器腳踏車駕駛執照，仍於酒後駕
    駛重型機車，經測試酒精濃度超過規定標準者，依前揭規定
    及說明，應係裁處汽車駕駛人在所規定最長吊扣期間內，不
    得考領重型機器腳踏車駕駛執照，而非吊扣其所持有其他各
    級車輛之駕駛執照，合先敘明。
五、經查：
（一）本件異議人飲用酒類後，騎乘上開重型機車，於前揭時、
      地經警攔查，測得其呼氣酒精濃度每公升0.41毫克，超過
      規定標準，且僅領有小型車駕駛執照而駕駛重型機器腳踏
      車，為警製單舉發，並經原處分機關依道路交通管理處罰
      條例24條第1 項第2 款、第35條第1 項第1 款及第22條第
      1 項第4 款規定，裁處罰鍰共計3 萬1,800 元，吊扣其小
      型車普通駕駛執照12個月，並應參加道路交通安全講習等
      情，有舉發違反道路交通管理事件通知單、違反道路交通
      管理事件裁決書等在卷可稽，復為異議人所不爭執，此部
      分之事實，堪以認定。
（二）又異議人之重型機器腳踏車駕駛執照，前業已因酒駕而遭
      吊銷（期間為97年6 月16日起至98年6 月15日止），且迄
      未再考領重型機器腳踏車駕駛執照，此有公路監理電子閘
      門證號查詢機車駕駛人資料1 紙在卷可參，故異議人違規
      當時並無重型機器腳踏車駕駛執照，另依道路交通安全規
      則第61條第1 項第4 款規定：「已領有小型車駕駛執照者
      ，得駕駛輕型機器腳踏車。」，是以異議人縱使領有小型
      車駕駛執照，仍無法作為其騎乘重型機器腳踏車之依據，
      因此，本件異議人違規當時應屬無照駕駛，依上所述，即
      應裁處異議人在所規定最長吊扣期間內，不得考領重型機
      器腳踏車駕駛執照，而非吊扣其所持有其他各級車輛之駕
      駛執照；再依上開道路交通管理處罰條例第35條第3 項、
      第67條第2 項規定，此時最長吊扣期間即應為3 年。
（三）至於原處分裁處之罰鍰及施以道路交通安全講習等部分，
      查無違誤，應仍得予以裁處，附此敘明。
六、綜上所述，本件原處分機關就吊扣異議人小型車普通駕駛執
    照12個月之處分，於法有違，應由本院撤銷原處分，並自為
    裁定，爰依道路交通案件處理辦法第20條前段，道路交通管
    理處罰條例第22條第1 項第4 款、第35條第1 項第1 款、第
    67條第6 項、第24條第1 項第2 款，裁定如主文。
中    華    民    國    99    年    6     月    30    日
                  交通法庭    法  官   洪培睿
以上正本證明與原本無異。
如不服本裁定，應於收受送達後5 日內向本院提出抗告狀。
中    華    民    國    99    年    6     月    30    日
                              書記官   秦富潔

司法院資訊處製作；財團法人民間司法改革基金會備份。
